臺灣高雄地方法院民事判決　九十三年婚字第七四三號
　　原　　　告　丙○○
　　訴訟代理人　康進益律師
　　　　　　　　王國論律師
　　被　　　告　甲○○
　　訴訟代理人　乙○○○
右當事人間請求離婚事件，於民國九十三年八月十九日言詞辯論終結，本院判決如左
：
    主      文
准原告與被告離婚。
訴訟費用由被告負擔。
    事實及理由
一、原告起訴主張：兩造於民國八十三年三月二十九日結婚，婚後均未生育子女，起
    初感情尚稱和睦，之後即因個性不和及為金錢債務問題時常吵架，被告更於八十
    九年五月十五日離家後音訊全無，並未再與被告履行同居之義務，嗣經透過親友
    聯繫亦連絡不上，顯係惡意遺棄在繼續狀態中至為灼明。且兩造已無任何感情可
    言，夫妻情誼已蕩然無存，爰依民法第一千零五十二條第一項第五款、第二項之
    規定，聲明：准原告與被告離婚。並提出戶籍謄本二份、受理查尋人口案件登記
    表影本一件為證，並聲請訊問證人徐明田、陳大樹。
二、被告則以：兩造婚後不久原告即以被告名義設立佳有利企業股份有限公司，原告
    並以被告之名義開立支票，詎原告未善加經營管理，不務正業，並一再要求被告
    向娘家借錢迄今，原告尚積欠被告兄弟新台幣（下同）二百萬元，積欠被告大姐
    四十四萬五千元，均未清償，且因尚積欠其他債務，致佳有利公司之資產及被告
    名下之財產均遭查封拍賣，且積欠營業稅而遭財政部限制出境，致使被告身心俱
    疲，原告之債務卻由被告承擔，債務纏身，原告置之不理，被告又遭原告辱罵，
    精神痛苦不堪，不得已才離家，並非被告惡意遺棄，被告離家後並非音訊全無，
    曾以存證信函通知原告，倘原告執意離婚，應將所積欠被告娘家兄弟大姐之借款
    清償，並就公司債務予以清理，以符誠信等語，爰聲明：原告之訴駁回。並提出
    執行處函、財政部函、存証信函影本各一件為證。
三、原告主張兩造於八十三年三月二十九日結婚，婚後均未生育子女，起初感情尚稱
    和睦，之後即因個性不和及為金錢債務問題時常吵架，被告更於八十九年五月十
    五日離家，未再與原告履行同居等情，業據原告提出戶籍謄本二份、受理查尋人
    口案件登記表影本一件為證，並經證人即原告之父親陳大樹到庭證稱：「我有跟
    兩造同住，四、五年前被告離家出走，我有於九十三年一月去報案，被告何原因
    離家出走我不清楚，被告當時說她要出去一陣子，但之後都沒有再回來」等語；
    證人即原告之司機徐明田亦到庭結證稱：「我在原告公司上班，兩造都在公司，
    公司在嘉華路二二七之一號，我在公司有看到兩造在公司吵架，自原告公司四、
    五年前結束後我就沒有再看到被告，因為我也常到原告家走動，都沒有看到被告
    」等語，堪信為實。
四、按民法第一千零五十二條第五款規定，夫妻之一方以惡意遺棄他方在繼續狀態中
    者，為得向法院請求離婚之原因之一。而該條款所謂「惡意」，係指對於特定行
    為有使其結果發生之企圖而言，此屬於主觀要件；而所謂「遺棄」，則指一方有
    負擔家庭生活費用之資力與義務，卻故意不支付，致他方不能維持相當生活者；
    或無不能同居之正當理由，不履行同居之義務，致他方不能達夫妻共同生活之目
    的者均屬之，此為客觀要件。倘主、客觀要件二者具備，而又在繼續狀態中，即
    足構成離婚原因（最高法院四十二年台上字第七一九號判決供參）。換言之，民
    法第一千零五十二條第一項第五款所謂以惡意遺棄他方，不僅須有違背同居義務
    之客觀事實，且須有拒絕同居之主觀情事存在（最高法院四十九年台上字第一二
    五一號判判參照）。
五、經查，本件被告自八十九年五月十五日離家後，並未再與被告履行同居，至今已
    四年多，已如前述，是被告在客觀上已未盡履行同居之義務，即堪認定；而由被
    告陳稱：「原告以我為公司負責人，原告所欠了一大堆債務都掛在我的名下，連
    國稅局都在找我，若原告能解決債務問題我可以同意離婚」、「原告使我欠的稅
    金及勞健保費，我因而被限制出境，另原告還向我哥哥借了二百萬元、我姐姐四
    十五萬元、及我的一百九十萬元」、「原告不努力經營事業，還在外賭博積欠賭
    債，我責問他，他還趕我回去，我被趕了三次已沒有尊嚴在家裡，他還說要跟我
    離婚，我才回娘家去住」等語，亦堪認定被告主觀上確實拒絕與被告履行同居。
    而上開被告辯稱之「原告不努力經營事業，還在外賭博積欠賭債，我責問他他還
    趕我回去，我被趕了三次已沒有尊嚴在家裡」等情，為原告所否認，而被告均未
    能舉證以實其說，被告上開所辯尚難憑採。而原告確實於八十九年間有找阿蓮鄉
    長請被告回來，也有去台北被告住處請被告回家，而被告均未回去履行同居，此
    為被告所不否認，而被告所堅持者，均在要求原告必須清償其積欠之債務及稅款
    ，而原告對於積欠被告及其親人之債務及稅款金額並不否認，是被告自應另循法
    律途徑解決兩造之債務問題，尚難憑此即拒絕與原告同居。是以衡量被告上開所
    陳述之事項，難謂係拒絕與原告履行同居之正當理由。從而，揆諸前開說明，原
    告以民法第一千零五十二條第五款規定，夫妻之一方以惡意遺棄他方在繼續狀態
    中者，訴請與被告離婚，即有理由，應予准許。又本院既依民法第一千零五十二
    條第五款規定，准原告與被告離婚，則原告另依民法第一千零五十二條第二項之
    規定請求與被告離婚，即不予審酌，附此敘明。
六、訴訟費用負擔之依據：民事訴訟法第七十八條。
中　　　華　　　民　　　國　　九十三　　年　　　八　　　月　　二十七　　日
                                    臺灣高雄地方法院家事法庭
~B法　　　官　劉建利
右為正本係照原本作成
如不服本判決，須於判決送達後二十日內向本院提出上訴狀
中　　　華　　　民　　　國　　九十三　　年　　　八　　　月　　二十七　　日
~B法院書記官　鄭裕一
